【裁判字號】    99,台上,5437
【裁判日期】    990831
【裁判案由】    違反毒品危害防制條例
【裁判全文】
最高法院刑事判決            九十九年度台上字第五四三七號
上  訴  人  甲○○
            乙○○
上列上訴人等因違反毒品危害防制條例案件，不服台灣高等法院
花蓮分院中華民國九十九年五月十一日第二審判決（九十八年度
上訴字第一七三、一七四號，起訴案號：台灣花蓮地方法院檢察
署九十七年度偵字第五四五七、五四五八號，追加起訴案號：同
署九十八年度偵字第四五一號），提起上訴，本院判決如下：
    主  文
上訴駁回。
    理  由
按刑事訴訟法第三百七十七條規定：上訴於第三審法院，非以判
決違背法令為理由，不得為之。是提起第三審上訴，應以原判決
違背法令為理由，係屬法定要件。如果上訴理由書狀並未依據卷
內訴訟資料，具體指摘原判決不適用何種法則或如何適用不當，
或所指摘原判決違法情事，顯與法律規定得為第三審上訴理由之
違法情形，不相適合時，均應認其上訴為違背法律上之程式，予
以駁回。本件原審經審理結果，認為上訴人甲○○、乙○○（甲
○○之女友）共同販賣第一級毒品海洛因予陳義民三次，甲○○
另又販賣第二級毒品甲基安非他命予鍾金原三次，均犯行明確，
因而撤銷第一審關於販賣第一級毒品予陳義民部分之科刑判決（
詳見第一審判決附表編號二至四），改判論上訴人等以共同販賣
第一級毒品，共三罪（甲○○為累犯），各處刑如原判決附表（
下稱附表）一編號一至三所示，乙○○主刑部分定應執行有期徒
刑十六年（至附表二〈即第一審判決附表編號一〉所示原審撤銷
第一審之科刑判決，改判諭知上訴人等均無罪部分，未經檢察官
上訴而告確定，不在本件審判範圍）。另維持第一審關於甲○○
販賣第二級毒品（即第一審判決附表編號五至七）部分之科刑判
決（論甲○○以販賣第二級毒品，共三罪，均累犯，分別處刑如
附表一編號四至六所示），駁回甲○○此部分在第二審之上訴。
並就甲○○撤銷改判及駁回上訴部分所處之主刑，定其應執行之
刑為有期徒刑二十年。已詳敘其調查、取捨證據之結果及憑以認
定犯罪事實之心證理由。對於上訴人等否認犯行之供詞及其所辯
各語認非可採，亦分別予以論述及指駁。從形式上觀察，原判決
關於論罪部分尚無足以影響判決結果之違背法令情形存在。上訴
意旨略稱：(1)陳義民、鍾金原均係在甲○○於民國九十七年十一
月十七日另案被羈押二個月後，於警詢及偵查中經檢察官誘導，
而供稱上訴人等有上開販賣毒品行為，均難認真實。其中：陳
義民就其與上訴人等交易毒品之地點、金額、次數，於警詢及偵
、審中供述不一，於第一審就乙○○有無與甲○○共同販賣毒品
一節，所供亦前後矛盾，瑕疵斑斑，復無其他確切證據可資補強
，是否出於供出毒品來源以獲減刑之意圖，尚非無疑；且上訴人
等與陳義民合資購買毒品一事，有證人顏邦傑於原審之證詞可稽
，卷附九十七年十一月十四日通訊監察譯文內容，則係陳義民與
甲○○聯絡返還前與上訴人等合資購買毒品之欠款。原審對於上
開有利上訴人等之證據未加斟酌論究，仍憑陳義民之證詞認定上
訴人等有共同販賣海洛因之犯行，復未查明蔡東發何時被羈押，
以釐清甲○○與陳義民見面事情之原委，有調查職責未盡、理由
不備之違法。鍾金原於偵查中陳稱其第三次向甲○○購買甲基
安非他命，係以甲○○之行動電話新門號0000000000以為聯絡，
雖經檢察官勘驗鍾金原手機存檔資料內確有該門號，然該門號之
申辦人係「王金瑞」，並非甲○○，甲○○亦未曾使用該門號，
且鍾金原於偵查中原證稱其第三次係於九十七年十一月二十五日
向甲○○購買甲基安非他命，因甲○○當時已入所羈押，乃更正
為同年月十四或十五日，並於原審作證時改稱係與甲○○合資購
買毒品，卷內通訊監察譯文又無其所述交易毒品之內容，顯見其
指證有重大瑕疵。原審不察，遽憑鍾金原之證詞及其手機內有上
揭門號，採為不利甲○○認定之依據，有違證據法則且有理由不
備之違法。(2)原判決未敘明上訴人等如何具販賣毒品以營利之意
圖，有理由不備之違法。(3)乙○○於警詢及原審供出毒品上源「
呂銘俊」，原審未予審認及依毒品危害防制條例之規定予以減輕
其刑，其判決有理由不備、不適用法則之違法。(4)原審對共同被
告甲○○未準用證人之調查詰問程序，致乙○○無從對其行使詰
問權，所踐行之訴訟程序違法等語。惟查：(一)、採證認事、取捨
證據及證據證明力之判斷，乃事實審法院之職權，苟其採證認事
之論斷無違證據法則，即不容任意指為違法。原判決認定上訴人
等有陳義民指證之共同販賣第一級毒品犯行，及甲○○有鍾金原
所述之販賣第二級毒品犯行，係以各該事實，分別據陳義民、鍾
金原於偵查中及第一審證述明確，並敘明：(1)卷附陳義民以門號
0000000000與甲○○使用門號0000000000行動電話間聯絡之九十
七年十一月十四日十八時五分及同日十八時十二分通訊監察譯文
，有其二人相約在花蓮縣花蓮市「遠東牙醫，建林路龍的檳榔」
附近見面，陳義民償還前向上訴人等購買毒品欠款之對話，陳義
民並證述其向上訴人等洽購海洛因時，在電話中有與接電話之女
子（即乙○○）談論交易毒品之數量、時間、地點等事宜之情，
足認甲○○、乙○○確有共同販賣海洛因予陳義民之犯行。至陳
義民於第一審作證時，一度陳稱其未向乙○○說要買毒品之事云
云，要係一時記憶有誤，自難以此認其證詞瑕疵而不具憑信性。
又證人蔡東發於第一審證稱：伊於九十七年十一月十四日前一、
二日因車輛壞掉，拜託甲○○載伊到修車廠，甲○○在花蓮市○
○路下車，與其所找之人好像在吵架云云，不能證明確係甲○○
所稱其向陳義民收取販售玫瑰石之錢，而與陳義民爭吵之事，甲
○○該部分所辯自無可採；又上訴人等所辯其等與陳義民一起合
資至資源回收場共同向人購買海洛因一節，固經證人顏邦傑於原
審證述確有其事，並為陳義民所不否認，但陳義民堅稱該次合資
，與其於本件指證向上訴人二人購買海洛因之事無關，本件其向
上訴人等購買海洛因，均係由上訴人等將海洛因攜至其住處樓下
交易各情，亦難採為上訴人等有利之證明。(2)鍾金原向甲○○購
買甲基安非他命三次，均係與甲○○持用「0955」開頭之行動電
話門號（此與甲○○當時持用上揭行動電話門號相符）與甲○○
聯絡後，相約在（花蓮）吉安火車站與甲○○進行毒品交易，並
當場付款，業據鍾金原證述無訛，甲○○所辯其係因鍾金原欲找
工作而與之相約在吉安火車站見面云云，為鍾金原堅詞否認，並
無可採。鍾金原於原審作證時一度陳稱未向甲○○購買毒品云云
，嗣已澄清係為不使甲○○遭判刑太重始為該不實供述，足見係
迴護甲○○之詞，不足執為其有利之認定。(3)販賣毒品係違法行
為，上訴人等與陳義民，甲○○與鍾金原，均非至親好友，上訴
人等如非具營利之不法意圖，斷無甘冒被查緝之風險為本件販賣
毒品犯行，足認其等均具營利之意思各等情。俱憑卷內證據資料
，逐一審認、論駁，其推理論斷衡諸經驗及論理等證據法則皆無
違背，即不容指為違法。又依原判決之論斷，陳義民之證詞，有
上揭通訊監察譯文等事證可佐，而鍾金原之證詞，亦有甲○○不
否認其與陳義民相約在花蓮吉安火車站見面之事等事證可參，足
認陳義民、鍾金原之指證，非無其他證據可資補強，原審資以認
為其等所述實在，併綜合其他卷內資料，本於推理作用，論定上
訴人等有本件販賣毒品犯行，其採證認事自無不合。至於鍾金原
於偵查中陳稱其第三次向甲○○購買甲基安非他命，係以甲○○
之行動電話新門號0000000000而為聯絡云云，經檢察官當庭勘驗
鍾金原手機存檔資料內確有該門號，固有該訊問筆錄可稽，然該
門號之申辦人係「王金瑞」，其人業於九十七年十月六日死亡，
有台灣大哥大股份有限公司基本資料查詢、王金瑞之個人基本資
料查詢結果在卷可憑（見原審卷一第二０九頁、卷二第三０八頁
），無從對其為進一步之查證，此外又無甲○○曾以該行動電話
門號與鍾金原聯絡之相關資料，即無從認定確有該項情事，但除
去原判決關於此部分之論斷，依憑上開其餘證據資料，就甲○○
販賣甲基安非他命予鍾金原之犯罪事實，仍應為同一之認定，並
不影響於判決本旨，自與得執為第三審上訴理由之違法情形，不
相適合。(二)、乙○○於原審狀陳其供出毒品上源為「呂銘俊」，
請求查明有無因而破獲「呂銘俊」違反毒品危害防制條例案件，
以減輕其刑云云，然經原審調取「呂銘俊」之台灣高等法院被告
前案紀錄表，其中並無於九十七年間涉犯販賣或轉讓毒品之案件
（見原審卷一第二二四頁、卷二第五至一八頁），即無從認定確
有乙○○上開所陳情事，原審未依毒品危害防制條例第十七條第
一項規定減免其刑罰，亦難謂有何疏漏。又上訴人等均否認被訴
之販賣毒品犯行，且原判決未引用甲○○之供詞執為不利乙○○
事實認定之依據，即無刑事訴訟法第二百八十七條之二所定「法
院就被告本人之案件調查共同被告時」之情形，其未依該規定對
甲○○行人證之交互詰問調查程序，自無違誤可言。經核上訴意
旨，係置原判決所為明白論斷於不顧，仍持已為原判決指駁之陳
詞，專憑己意再事爭辯，或任意指摘原判決違法，難認已符合首
揭法定之第三審上訴要件。本件上訴違背法律上之程式，應予駁
回。
據上論結，應依刑事訴訟法第三百九十五條前段，判決如主文。
中    華    民    國  九十九  年    八    月  三十一  日
                      最高法院刑事第九庭
                          審判長法官  邵  燕  玲
                                法官  李  伯  道
                                法官  孫  增  同
                                法官  李  英  勇
                                法官  施  俊  堯
本件正本證明與原本無異
                                      書  記  官
中    華    民    國  九十九  年    九    月    九    日
                                                   ｄ

司法院資訊處製作；財團法人民間司法改革基金會備份。
